臺灣高等法院交通事件裁定　　　 　　　94年度交抗字第288號
抗告人即
受處分人　甲○○
上列抗告人因違反道路交通管理處罰條例案件，不服台灣宜蘭地
方法院94年度交聲字第6號，中華民國94年3月22日裁定，提起抗
告，本院裁定如下：
    主  文
抗告駁回。
    理  由
一、抗告意旨略以：抗告人於原審要求警員提出證據證明係抗告
    人之車輛違規，警員無法提出證據證明，而原審僅以證人即
    警員之身分、品行證據及前科證據等即認定證人之證詞可採
    信，以作為指控抗告人違規之證據，違反證據法則，且警員
    不法之事實多不可數，原裁定認警員有公務員職務上之權力
    ，執行職務具有公信力等語，顯不符合事實云云。
二、按汽車行駛高速公路應依速限標誌指示，高速公路交通管制
    規則第5條第1項前段定有明文。次按汽車行駛於高速公路或
    設站管制之道路，而不遵管制之規定者，處汽車駕駛人新台
    幣（下同）3,000元以上6,000元以下罰鍰，並記違規點數1
    點，道路交通管理處罰條例第33條第1項、第63條第1項第1
    款分別定有明文。
三、受處分人甲○○於民國（下同）93年6月14日19時20分，駕
    駛車牌U3-0408號自小貨車，在國道一號高速公路北上106公
    里處，未遵守管制規定，低於最低速限行駛，經國道公路警
    察局第二警察隊以公警局交字第Z00000000號製單舉發，交
    通部公路總局台北區監理所宜蘭監理站遂依道路交通管理處
    罰條例第33條第1項、第63條第1項第1款規定，裁處受處分
    人罰鍰6,000元，並計違規點數1點。
三、經查：
（一）抗告人即受處分人甲○○並不否認「異議人當天駕駛U3-0
      408號自小貨車，從台南北上返回宜蘭，行經被開單告發
      地點時（即國道一號高速公路北上106公里處)，並沒有特
      殊狀況必須低於速限行駛。」之事實 (見原審卷第28頁)
      ，而證人即當日負責對於抗告人所駕車輛進行測速工作之
      警員吳季諭於原審到庭結證稱：在舉發之時間、地點，我
      是用雷射槍上之紅色準點，對著異議人所駕車輛前保險桿
      測量其速度，經反射後，於雷射槍上顯示異議人所駕車輛
      之時速低於60公里。因為異議人當時行駛在外側車道，且
      速度非常緩慢，所以我可以確定雷射槍所測出來的速度，
      確實是異議人所駕車輛之速度。當時我有拿雷射槍上顯示
      的速度給異議人看，但是異議人不承認，且拒絕在舉發單
      上簽名等語（見原審卷第29至30頁），核與證人即當日負
      責開立舉發通知單予抗告人之警員洪孟澤於原審到庭結證
      稱：本件舉發通知單是我所開立，當時是我與吳季諭一起
      值班巡邏，我們停在國道一號高速公路北上106公里附近
      路肩，該處最低速限是時速60公里，吳季諭負責操作雷射
      槍進行測速工作，我坐在他旁邊，吳季諭跟我說，異議人
      的車子已經違規，所以我就把警示燈打開，把異議人的車
      子攔下來，吳季諭上前提示雷射槍上顯示的數據給異議人
      看，並向異議人索取證件，吳季諭把異議人的證件持交給
      我，並拿雷射槍上的數據給我看，告訴我測得異議人所駕
      車輛之時速是55公里，屬於超低速的違規行為，交給我開
      舉發單，我開完舉發單後，將舉發單交由吳季諭拿給異議
      人簽名，異議人拒簽，吳季諭在舉發單上註明「拒簽交付
      」字樣，並將舉發單的通知聯單交給異議人收受。對異議
      人為舉發當時，國道上的車行狀況正常，無不得不低於速
      限行駛之塞車或天候不佳情狀，當時還有開其他超速違規
      的罰單等語之情節大致相符 (見原審卷第36至37頁)，並
      有舉發違反道路交通管理事件通知單1件在卷可稽。抗告
      人辯稱並無證據足以證明抗告人違規，不得僅以執法警員
      於原審法庭所陳為證據，且警員執行職務具有公信力與事
      實不符云云，惟按交通警察掣單舉發違反道路交通管理處
      罰條例所列之違規事實，本質上為行政處分，係公務員基
      於職務上之權力，依法就特定之具體事件所為具公法上效
      果之單方行政行為，基於公務員為公法上行為具有公信力
      之原則，該行政行為當可被推定為真正，其據以依法處分
      為事實認定洵屬無誤，本此公信原則，乃立法者賦予行政
      機關制定違反道路交通管理事件統一裁罰標準及處理細則
      ，使執勤警員得當機處分以維護交通秩序、安全之行政目
      的，反之，若謂公務員一切行政行為均需預留證據以證其
      實，則國家行政勢必窒礙難行。是若無證據足資證明執勤
      員警之舉發有誤或有捏造事實違法取締之情事，則執勤警
      員本其維護交通秩序、安全職責所為之舉發，自應受到合
      法、正確之推定。而證人乃原處分機關舉發受處分人有違
      規行為人，其到庭具結擔保其供述之真實性，並在負擔偽
      證罪之心理處罰狀態下證述受處分人經認定有違規事實及
      其掣單舉發之經過，且與受處分人並不相識，亦無仇怨，
      其依法執行公務，自無任意攀誣受處分人之理，自堪信證
      人上揭證言為真實。
（二）復按警方所使用之雷射測速槍依證人吳季諭及洪孟澤上開
      陳述可知，應係先目視道路上可能超速之車輛，再以雷射
      測速槍鎖定偵測，經測得確有違規之事實時，即以目視之
      方法跟隨該車攔停舉發，而該雷射槍之特性係測得車輛速
      後便無法再測其他車輛（除非重新歸零）亦即一次僅能鎖
      定一台車輛，並非一次鎖定多台，有內政部警政署國道公
      路警察局第二警察隊93年7月14日公警二交訴字第0930001
      546號函附原審卷可憑，則以員警之執勤技巧及經驗，欲
      就某一特定車輛判定為違規之車輛，應非難事，縱雷射槍
      內無法顯示車號，但員警係先目視特定可疑車輛，再舉槍
      測定，復再目視跟車攔停，其前後已有相當充分之時間始
      終注意同一特定車輛，自應認其發生誤認之機率極低，而
      本件係於依法執行定點測試車輛勤務時，適時發現抗告人
      低於速限行駛之違規事實，立即攔停舉發，並無其他積極
      證據可認其有何濫行舉發違規之情形，應認本件執勤員警
      依法使用測速雷射槍測得抗告人有低於速限行駛之違規等
      情，係屬真實。抗告人上揭所辯，洵屬無據，尚不足採。
（三）綜上所述，受處分人確實有低於速限違規行駛之事實，原
      審法院認原裁罰並無不合，駁回受處分人之異議，其認事
      用法，均無不當。受處分人具狀提起抗告，執前揭辯詞指
      摘原裁定不當，核無理由，應予駁回。
四、據上論斷，應依道路交通案件處理辦法第26條，刑事訴訟法
    第412條，裁定如主文。
中　　華　　民　　國　　94　　年　　5 　　月　　18　　日
                  刑事第六庭審判長法  官  許國宏
                          　　　　法　官  林銓正
　　                              法  官  洪光燦
以上正本證明與原本無異。
不得再抗告。
　                                書記官  陳玉嬋
中　　華　　民　　國　　94　　年　　5 　　月　　20　　日
